臺灣士林地方法院刑事判決　　　　　　　 96年度易字第923號
公　訴　人　臺灣士林地方法院檢察署
被　　　告　甲○○
　　　　　　　　　　(現於臺灣臺北監獄士林分監執行中)
上列被告因毒品危害防制條例案件，經檢察官提起公訴（96年度
毒偵字第613 號、96年度毒偵字第390 號），被告於本院準備程
序期日就被訴事實為有罪之陳述，經本院裁定本案改以簡式審判
程序進行審理後，判決如下：
    主  文
甲○○施用第二級毒品，累犯，處有期徒刑捌月，減為有期徒刑
肆月，如易科罰金以新台幣壹仟元折算壹日。
扣案之第二級毒品安非他命包（總淨重壹點陸公克）均沒收銷
燬之。
    事  實
一、甲○○前因施用毒品案件，經本院先後以89年度毒聲字第19
    66號、92年度毒聲字第1006號裁定送觀察、勒戒後，認均無
    繼續施用傾向，而先後於民國89年11月10日、93年1 月20日
    釋放出所，並經臺灣士林地方法院檢察署檢察官分別以89年
    度毒偵字第2435號、92年度毒偵字第1202號（起訴書誤載為
    92年度毒偵緝字第1202號）不起訴處分確定。再因施用毒品
    案件，經本院以94年度士簡字第891 號刑事簡易判決處有期
    徒刑5 月確定，並於95年8 月8 日縮刑期滿執行完畢。又再
    因施用毒品案件，經臺灣宜蘭地方法院以95年度宜簡字第22
    1 號刑事簡易判決處有期徒刑3 月確定，於95年12月11日易
    科罰金執行完畢。詎猶不知悛悔，復於前述觀察勒戒執行完
    畢（93年1 月20日）釋放後5 年內，復基於反覆持續施用第
    2 級毒品安非他命之單一行為犯意，自95年12月3 日起至96
    年3 月8 日止，在臺北縣汐止市尬網網咖廁所內等不詳地點
    ，以每日1 次之頻率，反覆施用第二級毒品安非他命多次。
    嗣先於95年12月5 日因另案經通緝為警逮捕，經警採集尿液
    送鑑驗，呈安非他命陽性反應；又於96年3 月10日凌晨2 時
    10分許，為警在臺北縣汐止市○○路○ 段229 號旁查獲，並
    當場扣得安非他命3 小包（分別為淨重0. 3公克、淨重0. 7
    公克、淨重0.6 公克，共計淨重1.6 公克），經警採集尿液
    送鑑驗，亦呈安非他命陽性反應，始悉上情。
二、案經臺北縣政府警察局汐止分局報請臺灣士林地方法院檢察
    署檢察官偵查起訴。
    理  由
一、本件被告所犯非死刑、無期徒刑或最輕本刑有期徒刑三年以
    上之罪，亦非高等法院管轄第一審案件，且於準備程序進行
    中，被告先就被訴事實為有罪之陳述，經告知被告簡式審判
    程序之旨，並聽取檢察官、被告之意見後，本院裁定進行簡
    式審判程序，是本件之證據調查，依刑事訴訟法第273 條之
    2 規定，不受同法第159 條第1 項、第161 條之2 、第161
    條之3 、第163 條之1 及第164 條至第170 條規定之限制，
    合先敘明。
二、上揭犯罪事實，業據被告甲○○於本院準備程序及審理時坦
    承不諱。而被告於95年12月5 日凌晨0 時50分許、96年3 月
    10日凌晨2 時10分許，為警查獲後所採集之尿液，經送請臺
    灣檢驗科技股份有限公司鑑驗，均呈安非他命陽性反應，有
    該公司95年12月15日出具之編號CH/2006/CO103 （起訴書誤
    載為CH/2006/CO10）及96年4 月9 日出具之編號CH/2007/31
    114 濫用藥物檢驗報告各1 紙在卷可稽。再扣案之安非他命
    3 小包（總淨重1.6 公克），經台北縣政府警察局汐止分局
    初步鑑驗，呈毒品安非他命等情，有卷附查獲涉嫌毒品危害
    防制條例毒品初步鑑驗報告單可佐。
三、又被告前因施用毒品，經本院先後以89年度毒聲字第1966號
    、92年度毒聲字第1006號裁定送觀察、勒戒後，認均無繼續
    施用傾向，而先後於89年11月10日、93年1 月20日釋放出所
    ，並經臺灣士林地方法院檢察署檢察官分別以89年度毒偵字
    第2435號、92年度毒偵字第1202號不起訴處分確定，再先後
    施用毒品，分別經本院及臺灣宜蘭地方法院以94年度士簡字
    第891 號刑事簡易判決及95年度宜簡字第221 號刑事簡易判
    決處有期徒刑5 月、3 月確定等情，有臺灣高等法院被告前
    案紀錄表、前述不起訴處分書、刑事簡易判決、法務部全國
    檢察官線上查詢刑案人犯在監所最新資料報表在卷足稽。是
    被告於前揭觀察勒戒執行完畢釋放後5 年內再為本件施用第
    二級毒品犯行之事證明確，其犯行堪以認定。
四、查安非他命為毒品危害防制條例第2 條第2 項第2 款所稱之
    第二級毒品，不得擅自施用。核被告所為，係犯毒品危害防
    制條例第10條第2 項之施用第二級毒品罪，其因施用安非他
    命，而持有第二級毒品安非他命之低度行為為施用之高度行
    為吸收，不另論罪。又按「刑事法若干犯罪行為態樣，本質
    上原具有反覆、延續實行之特徵，立法時既予特別歸類，定
    為犯罪構成要件之行為要素，則行為人基於概括之犯意，在
    密切接近之一定時、地持續實行之複次行為，倘依社會通念
    ，於客觀上認為符合一個反覆、延續性之行為觀念者，於刑
    法評價上，即應僅成立一罪。學理上所稱『集合犯』之職業
    性、營業性或收集性等具有重複特質之犯罪均屬之（最高法
    院95年度台上字第1079號判決要旨參照）」。亦即立法者針
    對特定刑罰規範之構成要件，已預設其本身係持續實行之複
    次行為，具備反覆、延續之行為特徵，故將之總括或擬制成
    一個構成要件之「集合犯」行為，因刑法評價上為構成要件
    之行為單數，應僅成立一罪。而施用毒品本身具備反覆、延
    續之行為特徵，且為此類犯罪之典型或常態，故刑法評價上
    ，施用毒品應僅成立集合犯一罪。再原刑法第56條連續犯之
    規定業經修正刪除，並自95年7 月1 日施行，其中修正理由
    說明四並載明「至連續犯之規定廢除後，對於部分習慣犯，
    例如竊盜、吸毒等犯罪，在實務運用上應可參考德、日等國
    之經驗，由學界及實務以補充解釋之方式，發展接續犯之概
    念，對於合乎接續犯或包括的一罪之情形，認為構成單一之
    犯罪，以限縮數罪併罰之範圍」等語，是本院基於前述施用
    毒品構成要件之反覆實行特徵，並考量連續犯規定業經刪除
    之理由，認為行為人基於反覆實行之犯意，在密切接近之一
    定時、地，持續實行單次或複次之施用毒品行為，應僅成立
    集合犯一罪。經查，本案被告供承前述時間，約每天施用1
    次安非他命等情甚詳，再參以被告有多次施用毒品犯罪紀錄
    ，顯見被告乃基於多次實施犯行之決意，於密接之時、地，
    反覆而持續施用毒品，揆諸前揭說明，自應論以集合犯之包
    括一罪。再被告有如事實欄所載犯罪科刑及執行之紀錄，有
    臺灣高等法院被告前案紀錄表在卷可稽，其於有期徒刑執行
    完畢後5 年內，故意再犯本件有期徒刑以上之罪，依刑法第
    47條第1 項之規定，應論以累犯，並加重其刑。爰審酌被告
    前有多次施用毒品前科，素行不佳，且曾因施用毒品犯行而
    送觀察、勒戒、強制戒治及判處罪刑，仍不知悛悔，復再施
    用第二級毒品，顯已有成癮性，惟念其施用毒品乃戕害自己
    身心健康，尚未危及他人，犯罪後坦承犯行等一切情狀，量
    處如主文所示之刑。又被告上開犯行，犯罪時間在96年4 月
    24日以前，其所犯之罪，符合中華民國96年罪犯減刑條例有
    關減刑之規定，爰依條例第2 條第1 項第3 款之規定減其刑
    期二分之一。被告所犯為最重本刑5 年以下有期徒刑以下之
    罪，依中華民國96年罪犯減刑條例規定減為6 月以下有期徒
    刑，爰依該條例第9 條之規定並諭知易科罰金之折算標準。
五、扣案之安非他命3 小包（總淨重1.6 公克），為違禁物，均
    應依毒品危害防制條例第18條第1 項前段沒收銷燬。
六、據上論斷，應依刑事訴訟法第299 條第1 項前段、第273 條
    之1 第1 項，毒品危害防制條例第10條第2 項、第18條第1
    項前段，刑法第11條、第47條第1 項，中華民國96年罪犯減
    刑條例第2 條第1 項第3 款、第7 條、第9 條，判決如主文
    。
七、本案經檢察官陳銘鋒到庭執行職務。
中　　華　　民　　國　　96　　年　　8　 　月　　29　　日
                  刑事第四庭  法  官      江翠萍
以上正本證明與原本無異。
如不服本判決，應於判決送達後10日內，向本院提出上訴狀。
                              書記官      陳慧玲
中　　華　　民　　國　　96　　年　　8 　　月　　30　　日
附錄本案論罪科刑法條：
毒品危害防制條例第10條
施用第一級毒品者，處 6 月以上 5 年以下有期徒刑。
施用第二級毒品者，處 3 年以下有期徒刑。
毒品危害防制條例第18條
查獲之第一、二級毒品及專供製造或施用第一、二級毒品之器具
，不問屬於犯人與否，均沒收銷燬之；查獲之第三、四級毒品及
製造或施用毒品之器具，無正當理由而擅自持有者，均沒入銷燬
之。但合於醫藥、研究或訓練之用者，得不予銷燬。
前項合於醫藥、研究或訓練用毒品或器具之管理辦法，由法務部
會同行政院衛生署定之。
